【裁判字號】    98,交訴,14
【裁判日期】    980429
【裁判案由】    公共危險
【裁判全文】
臺灣高雄地方法院刑事判決              98年度交訴字第14號
公  訴  人  臺灣高雄地方法院檢察署檢察官
被      告  丁○○
上列被告因公共危險案件，經檢察官提起公訴（97年度偵字第
34325 號），本院判決如下：
    主    文
丁○○犯肇事致人傷害逃逸罪，處有期徒刑柒月。
    事    實
一、丁○○於民國（下同）97年8 月12日23時45分許，駕駛車號
    S7-0718 自用小客車，沿高雄縣大寮鄉○○○路（省道台1
    線）由東往西（鳳山）方向行駛，行經鳳屏一路509 號財團
    法人慈惠醫院（下稱「慈惠醫院」）前時，與因酒後駕駛車
    號VG-9706 自用小客車之丙○○（另經檢察官為緩起訴處分
    ，詳下述）發生碰撞而肇事，致丙○○受有頭部損傷並腦震
    盪後徵候群之傷害（過失傷害部分未據告訴）。詎丁○○明
    知丙○○受有傷害，應對被害人即時救護，以減少傷亡，並
    不得規避其責任，竟未採取電話報案或直接將丙○○送醫等
    必要之救助行為，亦未停留現場等候警方前來處理責任歸屬
    問題，逕自棄車逃離現場。嗣經上開醫院警衛主動報案，員
    警據報到場處理，並通知救護車將丙○○送醫，循線查知上
    情。
二、案經高雄縣政府警察局林園分局移送臺灣高雄地方法院檢察
    署檢察官偵查起訴。
    理    由
壹、證據能力部分：
一、就卷附證人丙○○於警詢之陳述，被告雖否認其證據能力。
    惟就丙○○之警詢陳述，性質上雖屬傳聞證據，然被告並未
    釋明有何不法或不當之情形。審酌證人丙○○已於本院審理
    時以證人身分具結作證，經被告為反對詰問，而其先前警詢
    之陳述與審判如有不符部分，實具有較可信之特別狀況，且
    為證明犯罪事實存否所必要，依刑事訴訟法第159 條之2 規
    定，認具有證據能力。
二、其他本判決理由所援用之證據資料（含供述證據及非供述證
    據），被告、辯護人及公訴人於本院言詞辯論終結前，均同
    意有證據能力（參本院1 卷第10、11頁），本院審酌上開證
    據之作成，並無違法或不當情形，且與本案待證事實相關，
    適當作為證據，依刑事訴訟法第159 條之5 第1 項之規定，
    認均有證據能力。
貳、實體部分：
一、訊據被告矢口否認有肇事致人受傷逃逸之犯行，辯稱：肇事
    後，伊有下車察看丙○○之傷勢，也有走去慈惠醫院警衛室
    叫他通知救護車，因其手部遭安全氣囊爆開灼傷，眼睛遭粉
    末噴到，才離開現場找水源清洗，伊事後回到現場時，人車
    已不見，並非肇事後逃逸云云。經查：
  (一)被告確於上開時地，駕駛車號S7-0718 自用小客車沿高雄縣
    大寮鄉○○村○○○路東往西方向行駛至「慈惠醫院」前，
    與丙○○駕駛車號VG- 9706自用小客車發生碰撞；且被告於
    發生車禍後，於警員到場時，並未停留於案發現場；事後被
    告與丙○○於97年10月2 日經高雄市三民區調解委員會調解
    成立等情，被告、公訴人均不爭執，並有證人丙○○於警詢
    、偵訊之證述，證人丙○○、甲○○、劉坤仲、李博仁於本
    院審理時具結證述附卷可稽，且有道路交通事故現場圖、調
    查報告表(一)、(二)、舉發違反道路交通管理事件通知單、被告
    與丙○○調解書各1 份，以及現場照片8 紙在卷足參。再丙○○因被告駕車肇事，受有頭部損傷並腦震盪後徵候群之傷
    害等情，亦有瑞生醫院診斷證明書1 份在卷佐憑；且丙○○
    受有上開傷害與被告駕駛肇事行為間，存有相當因果關係，
    顯見被告確有肇事致人受傷情事，亦堪認定。
  (二)被告雖以上開情詞置辯，惟：
    1.就被害人丙○○確因本件車禍肇事受傷一節，業據證人丙○○於本院審理時具結證稱：伊於上開時地車禍發生後，
      是拖吊車人員叫醒伊，之後警方才來，伊坐警車到分局酒
      測，再到醫院；伊在醫院檢查是頭部受傷，撞到後視鏡反
      彈回來，就是瑞生醫院診斷證明書所載之傷害。伊沒印象
      車禍發生後與被告說話，且未在調解會時說沒有受傷等語
      明確（參本院2 卷第15至16頁）。且就被告肇事致人受傷
      後即離開現場一節，證人丙○○於警詢證稱：車禍發生後
      ，車號S7-0718 自用小客車棄置於車禍現場，未待警方處
      理，該車駕駛就離開現場等語；且於本院審理時證稱：在
      事故後，伊有在現場跟警察製作現場圖、筆錄，被告並未
      在現場，沒有留名片或紙條給伊，也沒有旁邊的人說肇事
      者是誰等語明確（參警卷第3 頁，本院2 卷第15反、16反
      頁）；前後證述參核相符。再證人即最先到場警員李博仁
      於本院審理時具結證稱：當天伊接到勤務中心通報到場時
      ，只發現1 位駕駛在車上，另1 位駕駛沒有看到；現場有
      5 、6 位關心民眾，「慈惠醫院」警衛說是他報案的，但
      不是說離開的駕駛有報案或請求他協助，也沒人說要離開
      的駕駛有請他們報案或救護；車上駕駛是伊敲車窗請他下
      車，告訴他說發生車禍，後來伊請車禍處理小組過來，直
      到現場處理完畢，都沒看到被告回現場觀察或協助；回警
      所後，並沒有人打電話來表示就是那位離開的駕駛等語明
      確（參本院2 卷第30至33頁）。參諸證人即車禍處理小組
      警員劉坤仲於本院審理時證稱：伊到時中庄派出所警員（
      即李博仁）已在場，他說1 個駕駛受傷躺在車內，另1 個
      不知去向，救護車還沒有到，過2 、3 分鐘才到，伊到場
      後才叫拖吊車等語明確（參本院2 卷第19反至20反頁）。
      上開3 者證述，印證相符。足見被告於丙○○車禍受傷在
      車內時，未主動報案、聯絡送醫、停留現場等候處理而逕
      自逃逸等情明確。是被告上開所辯，並非實在。
    2.被告雖辯稱：因安全氣囊爆開，眼睛遭粉末噴到云云。惟
      證人即「慈惠醫院」警衛甲○○於本院審理時具結證稱：
      （被告問：車禍當時是否有1 位年輕人穿紅色上衣、藍色
      牛仔褲的請你報案？）沒有，是伊上廁所時聽到聲響，出
      來查看後，伊就馬上打119 報案；當時沒有人要求進入院
      區沖水，伊沒有與被告互動，從伊所在警衛室沒辦法看到
      其中汽車之安全氣囊有無爆開等語明確（參本院2 卷第17
      正、19正頁）；足見，被告並未請該「慈惠醫院」警衛代
      為報案。再參諸證人李博仁於本院審理時證稱：有民眾說
      不在場之駕駛往鳳山走路離去，伊有駕車前往察看，但伊
      沿鳳屏路往鳳山方向找了2 百多公尺，就沒有找到，伊才
      回到現場處理，沒看到被告在車禍現場附近沖水；伊又在
      現場處理約20至30分鐘，等現場狀況全部都排除等語明確
      （參本院2 卷第32、33頁）。上開2 者證述，印證相符，
      堪以採信。從而，被告再於本院審理時辯稱：伊在現場附
      近50公尺之騎樓沖洗眼睛約15至20分鐘，再去萊爾富超商
      買飲料冰敷云云，與證人甲○○、李博仁、劉坤仲、丙○○之上開證述，顯有矛盾，自無可信。
    3.另被告所提出高雄市立聯合醫院診斷證明書雖載有「右手
      背一度燒傷」（參警卷第22頁）。惟上開傷勢無法證明係
      本件97年8 月12日車禍現場所發生，該證明書開立日期97
      年8 月14日與本件事故日期尚有不符；而所載傷勢亦與被
      告所辯「眼睛受到粉末噴到」，亦無關聯；且由證人甲○○、李博仁之證述仍無從證明被告有在附近以水洗眼睛之
      事實。此外，被告亦無舉證以實其說。從而，被告上開所
      辯，即無足採。
    4.又證人甲○○雖於本院審理時證稱：伊有聽到有人喊可否
      幫忙叫救護車，沒有看到被告離開現場，他有跟旁人交談
      ，拖吊車到場時，被告還在場，救護車、警車來時，記憶
      中被告與丙○○都還在云云。惟其同時證稱：伊是在院區
      以內，距離現場10公尺以上，當時燈光比較暗，當時救護
      車先到或是警車先到，伊不太清楚，拖吊車在案發多久到
      場，伊沒有記時間，丙○○送醫時被告是否還在，已記憶
      模糊，伊沒有到該肇事地點看，該2 部肇事車輛車燈沒有
      亮，伊沒有一直盯著看，不記得被告當時穿什麼衣服等語
      明確（參本院2 卷第18正至19正頁）；參酌證人丙○○、
      劉坤仲均證述：被告肇事後已不在現場，是「慈惠醫院」
      警衛主動報案，警員到場後才聯絡救護車、拖吊車前來；
      以及證人李博仁證述：現場有5 、6 位關心民眾，是警衛
      報案，不是被告報案、請求協助救護等情明確。從而，證
      人甲○○因身處慈惠院區內，夜間燈光昏暗，無法看清楚
      肇事現場狀況，容將警員間、與丙○○間、與現場關心民
      眾間之對話，誤會係被告仍在場與警員對話所致。是證人
      甲○○就此部分之證述，仍不足為被告有利之認定。
    5.復以丙○○警詢供述雖記載：（車禍後）伊下車走到對方
      車子查看，伊看到對方斜躺在駕駛座上，伊請慈惠醫院警
      衛幫伊報案等語（參警卷第3 頁）。惟證人丙○○於本院
      審理時證稱：伊沒有說過上開這句話，可能是被告講的，
      應該不是伊講的等語明確；而證人劉坤仲於本院審理時證
      稱：這部分是誤植，是警詢紀錄人魏振山警員引用被告筆
      錄來製作丙○○筆錄所製作，但忘了刪除，筆錄是伊詢問
      的，丙○○沒說這句話等語明確（參本院2 卷第20反頁）
      ；且被告於警詢確有供述：伊看到對方斜躺在駕駛座上…
      伊請慈惠醫院警衛幫伊報案等語明確（參警卷第8 頁）；
      上開3 者證述、供述，比對相符。再參諸證人甲○○於本
      院審理時證稱：伊沒看到被告與丙○○說話，約5 分鐘後
      拖吊車到時，丙○○才下車等語明確（參本院2 卷第18
      正頁），及由證人李博仁、劉坤仲證述到場所見、聯絡救
      護車、拖吊車來才叫丙○○等情，綜合以觀，當時躺在車
      上之駕駛確係丙○○，並非被告已明。是丙○○警詢筆錄
      就此部分之記載應係誤植，既經證明與案內其他積極事證
      不符，即無從對被告為有利之認定。
  (三)綜上所述，被告確有駕駛上開動力交通工具肇事，致丙○○
    受傷而逃逸之犯行，事證明確，堪以認定，應予依法論科。
三、又本案係車禍發生後「慈惠醫院」警衛甲○○主動電話報案
    ，被告並未停留現場協助傷患就醫，或等待警員到場處理，
    而係事後車禍處理小組員警劉坤仲以被告留下車輛之車牌資
    料，查到車主是被告母親，打電話聯絡被告母親，方知悉被
    告所駕駛，因此查獲，被告才事後出面投案；且被告並未於
    員警查獲前，親自或託人電話報警，報明肇事人姓名、地點
    ，請警方處理；而本案亦不符合緊急避難等情明確，業據證
    人劉坤仲、李博仁、甲○○於本院審理時證述明確，則警卷
    內肇事人自首情形紀錄表即無從參酌（參警卷第5 頁）。是
    被告本件並無自首或緊急避難減輕其刑規定之適用，併予敘
    明。
四、核被告所為，係犯刑法第185 條之4 之肇事致人傷害逃逸罪
    。爰審酌被告駕車過失肇事致被害人受傷後，竟未加以救護
    、報警或採取相關之必要措施，即逕行離開現場，對用路人
    之保護不周，所為實有不該，而被告自承擔任業餘義警消人
    員，知法仍犯，且犯後猶飾詞狡辯，惡性非輕。惟念及被害
    人所受傷害非重，雙方事後經調解成立，被告已賠償被害人
    所受損害，業經被害人在本院審理時陳明（參本院2 卷第16
    反頁），暨其犯罪之動機、目的、手段、所生危害等一切情
    狀，併斟酌公訴人求刑之範圍，量處如主文所示之刑，以資
    懲儆。
五、至丙○○本件酒駕公共危險案件，業經檢察官以97年度偵字
    第34325 號為緩起訴處分（98年度緩字第359 號），於98年
    1 月19日執行緩起訴1 年，並繳交處分金新台幣5 萬元在案
    ，有其台灣高等法院前案紀錄表在卷足參，附此敘明。
據上論結，應依刑事訴訟法第299 條第1 項前段，刑法第185 條
之4 ，判決如主文。
本案經檢察官乙○○到庭執行職務。
中    華    民    國    98    年    4     月    29    日
                  刑事第二庭  審判長法  官  林水城
                                    法  官  羅立德
                                    法  官  李昆南
以上正本證明與原本無異。
如不服本判決應於收受判決後10日內向本院提出上訴書狀，並應
敘述具體理由。其未敘述上訴理由者，應於上訴期間屆滿後20日
內向本院補提理由書(均須按他造當事人之人數附繕本)「切勿逕
送上級法院」。
中    華    民    國    98    年    4     月    29    日
                                    書記官  黃美玲
附錄本判決論罪之法條：
刑法第185條之4（肇事致人傷亡逃逸罪）
駕駛動力交通工具肇事，致人死傷而逃逸者，處6 月以上5 年以
下有期徒刑。


司法院資訊處製作；財團法人民間司法改革基金會備份。
